臺灣高雄地方法院刑事判決　　　　　　　　　　　　九十一年度訴字第二六九八號
　　公　訴　人　臺灣高雄地方法院檢察署檢察官
　　被　　　告　丙○○
　　指定辯護人　本院公設辯護人乙○○
右列被告因強盜案件，經檢察官提起公訴（九十一年度偵字第一三七二一號），本院
判決如左：
    主  文
丙○○以強暴脅迫妨害人行使權利，累犯，處有期徒刑伍月，如易科罰金，以參佰元
折算壹日。
    事  實
一、丙○○於民國七十七年間，曾因賭博、妨害自由罪，分別經本院判處罪刑確定，
    並已執行完畢，復於八十一年間，因違反麻醉藥品管理條例罪，經本院判處有期
    徒刑六月，亦已執行完畢，復於八十二年間，因恐嚇、違反麻醉藥品管理條例、
    殺人未遂、毀損等罪，經本院分別判處有期徒刑八月、六月、五年四月、五月確
    定，經定執行刑為有期徒刑六年六月，甫於八十八年二月二十七日假釋期滿執行
    完畢。丙○○係精神耗弱人，於九十一年六月二十六日下午三時四十分許，因其
    配偶甲○○及其家人要求一同前往廟裡上香拜拜不從，而在高雄縣林園鄉林內村
    二五四號前發生拉扯，適有丁○○騎乘其所有車牌號碼為ＺＧＯ－八一二號之輕
    型機車行經該處，丙○○竟思以該機車代步而掙脫其家人追趕之方式，乃左手持
    鐮刀，右手持鐵棍，揮舞攔阻丁○○繼續行駛，並跳上丁○○上開機車後座，以
    鐮刀抵住丁○○之脖子，並喝令其「載我走」，丁○○見狀乃依其指示繼續向前
    行駛一段距離後，趁其不注意之際自行跳下機車，丙○○則自行騎乘該機車離去
    ，妨害丁○○使用該車之權利。嗣於該日下午四時四十五分許，丙○○騎乘上開
    機車行經屏東縣潮州鎮○○路民治橋處時，為警當場查獲，並扣得鐮刀一把。
二、案經高雄縣警察局林園分局報請臺灣高雄地方法院檢察署檢察官偵查起訴。
    理  由
一、訊據被告丙○○固坦承未經丁○○之同意自行騎乘上開機車離去之事實不諱，惟
    矢口否認有何施用強暴脅迫手段妨害自由之犯行，辯稱：不知當時發生何事云云
    。惟查，右揭犯罪事實，業據被害人丁○○迭於警訊及偵審中指述綦詳，並有領
    結一紙附卷可查。又本院函請財團法人台灣省私立高雄仁愛之家附設慈惠醫院鑑
    定被告於為本件妨害自由犯行時其精神狀況情形，鑑定結果：「．．．對於本案
    ，黃員自訴除持刀恐嚇、強行上車的行為表示不記得外，其餘自訴案發的過程及
    內容與受害者說詞大致符合。鑑定期間黃員表示忘記有持刀搶奪之行為應為逃避
    刑責之託辭，因黃員自陳：從案發當時至入高縣長庚醫院住院約半個多月後，意
    識才逐漸恢復，此說詞不合學理，而且和黃員在警調查筆錄中可切題回答調查人
    員問題相互矛盾。案發當時黃員攔車、跳下車子、拿鐮刀抵住受害人脖子、喝令
    帶黃員離開及當其跳車後黃員將車子騎走，此一連續行為並未嚴重失序或混亂，
    可見案發當時黃員意識狀態應未達心神喪失的程度。然案發前三週，黃員曾至本
    院就診，記錄有注意力無法集中、妄想、焦慮、失眠等症狀，而且治療期間症狀
    尚未完全瞭解，亦即案發當時可能受到精神症狀的影響而導致其判斷力及現實感
    不佳，加上其犯案的手法似嫌粗糙，鑑定人認為黃員犯案當時應達精神耗弱之程
    度。」等語，此有該院九十一年十一月二十九日附慈精字第二一一一號函附慈惠
    醫院司法精神鑑定報告書一份附卷可稽，是被告辯以行為時之意識狀態已達心神
    喪失之程度云云，不足採信，而被告確有以強暴脅迫手段，強行將被害人丁○○
所有之上開機車騎走之事實，足堪認定。綜上所述，被告上開所辯，顯係事後卸
    責之詞，要無可採。本件事證明確，被告犯行洵堪認定。
二、被告以強暴脅迫妨害人行使權利，所為係犯刑法第三百零四條第一項之罪。按刑
    法上之強盜罪，以有為自己或第三人不法所有之意圖為構成要件之一，若奪取財
    物係基於他種目的，而非出於不法所有之意思者，縱其行為違法，要不成立強盜
    罪，二十一年上字第一八號判例可資參照。查證人即被告之妻甲○○迭於警訊及
    本院偵審中證稱：被告有精神異常之疾病，當日伊與其家人欲帶被告至廟裡拜拜
    ，被告反抗逃跑，伊等持棍子追趕被告而與被告發生拉扯，經被告將該木棍搶下
    掙脫後，即攔車逃跑等語（見警卷第一頁反面、偵查卷九十一年七月十六日訊問
    筆錄、本院九十一年十月八日訊問筆錄）。又被害人丁○○迭於警訊及偵審中指
    稱：被告左手持鐮刀，右手持鐵棍，雙手揮舞攔下伊車，並坐上伊機車之後座，
    以鐮刀抵住伊脖子，喝令其「載我走」，伊很害怕，因被告手上有拿東西，機車
    仍由伊駕駛，伊乃趁被告不注意之際自行跳車，被告旋自行騎乘伊機車離去等語
    （見警卷第五頁反面、偵查卷九十一年七月十六日訊問筆錄、本院九十一年十月
    八日訊問筆錄），依證人及被害人上開所述，足認被告當時係因不願隨同其家人
    至廟裡上香拜拜，而與其家人發生拉扯，並搶下其家人手上之棍子，見被害人騎
    乘機車駛至現場，竟思欲以該機車代步而掙脫其家人之追趕，乃坐上陌生之被害
    人之機車後座，喝令被害人駕駛機車搭載其離開，難認被告有為自己不法之所有
    之意圖，蓋倘被告有強盜機車之犯意，當喝令被害人直接交付機車予其使用，而
    不致喝令被害人搭載其一同離開，是被告之行為與刑法強盜罪之犯罪構成要件有
    間，公訴人認被告應係構成刑法第三百二十八條之強盜罪，尚有誤會，惟起訴之
    基本社會事實同一，爰依法變更起訴法條。又查被告於八十二年間，因恐嚇、違
    反麻醉藥品管理條例、殺人未遂、毀損等罪，經本院分別判處有期徒刑八月、六
    月、五年四月、五月確定，經定執行刑為有期徒刑六年六月，甫於八十八年二月
    二十七日假釋期滿執行完畢，此有臺灣高雄地方法院檢察署刑案資料查註記錄表
    附卷可憑，其於五年以內再犯本件有期徒刑以上之罪，為累犯，依刑法第四十七
    條規定加重其刑。又被告於為本件犯行時之精神狀態已達「精神耗弱」之程度，
    已如前述，是被告於為本件行為時，係精神耗弱之人，應依刑法第十九條第二項
    減輕其刑。被告同時有一種以上刑之加重、一種減輕事由，應依刑法七十一條之
    規定，先加後減之。爰審酌被犯罪之動機、目的、手段、所生危害、犯後否認犯
    行等一切情狀，量處如主文所示之刑，並諭知易科罰金之折算標準，以資懲儆。
    扣案之鐮刀一把，及未扣案之鐵棍一支，業經被告否認為其所有，此外，復查無
    其他積極證據證明係被告所有，爰不併予宣告沒收。
據上論斷，應依刑事訴訟法第二百九十九條第一項前段、第三百條，刑法第三百零四
條第一項、第四十七條、第十九條第二項、第四十一條第一項，罰金罰鍰提高標準條
例第一條前段、第二條，判決如主文。
本案經檢察官楊慶瑞到庭執行職務。
中    華    民    國    九十一    年      十二      月      二十七      日
                                  臺灣高雄地方法院刑事庭
                                      法  官  何悅芳
右正本證明與原本無異。
如不服本判決，應於判決送達後十日內，向本院提出上訴狀。
                                      書記官  顏宗貝
中    華    民    國    九十一    年      十二      月      二十七    日
附錄本案論罪科刑法條全文：
刑法第三百零四條第一項：以強暴、脅迫使人行無義務之事或妨害人行使權利者，處
                        三年以下有期徒刑、拘役或三百元以下罰金。
